【裁判字號】    98,交聲,774
【裁判日期】    980409
【裁判案由】    聲明異議
【裁判全文】
臺灣高雄地方法院交通事件裁定      98年度交聲字第774號
原處分機關  交通部公路總局高雄區監理所
異  議  人  甲○○
上列異議人即受處分人因違反道路交通管理處罰條例案件，對於
交通部公路總局高雄區監理所於民國98年3 月24日所為之裁決處
分（原處分案號：高監自裁字第裁80-Z00000000號）聲明異議，
本院裁定如下：
    主  文
原處分關於罰鍰新臺幣肆萬玖仟伍佰元部分撤銷。
    理  由
一、按汽車駕駛人，駕駛汽車經測試檢定，酒精濃度超過規定標
    準者者，處新台幣（下同）1 萬5 千元以上6 萬元以下罰鍰
    ，因而肇事致人受傷者，並吊扣其駕駛執照2 年，道路交通
    管理處罰條例第35條第1 項第1 款定有明文；且汽車駕駛人
    ，有前述違反第35條第1 項規定之情形者，應接受道路交通
    安全講習，同條例第24條第1 項第2 款亦有明文。末按違反
    道路交通管理處罰條例第35條第1 項第1 款之事件，吐氣所
    含酒精濃度超過每公升0.55毫克以上，於應到案期限內繳納
    或到案聽候裁決，違規車別為小型車者處49,500元罰鍰，亦
    有違反道路交通管理事件統一裁罰基準及處理細則第2 條及
    違反道路交通管理事件統一裁罰基準表可參。
二、原處分意旨略以：異議人即受處分人甲○○明知喝酒後不得
    駕駛動力交通工具，仍於酒後駕駛劉志龍所有之車牌號碼
    4057-RG 號自小客車，於民國96年8 月15日晚上8 時25分許
    ，行經國道十號西向9.4 公里處，因酒後注意力無法集中、
    反應遲緩，而追撞前方由張國良駕駛之車號6792-JP 號自小
    客車，致車號6792-JP 號自小客車失控打轉，使後方由黃南
    章駕駛車號ZR-9565 號自小客貨車閃避不及撞上該車，待員
    警到場處理，受處分人經警測試其呼氣酒精濃度，發現受處
    分人呼氣酒精濃度達每公升0.65毫克，即以受處分人違反道
    路交通管理處罰條例第35條第1 項第1 款規定，並肇事致人
    受傷，當場掣單舉發。受處分人並因上開酒駕案件同時違反
    刑事法律，業經移送臺灣高雄地方法院檢察署（下稱高雄地
    檢署）處理，經該署檢察官於96年10月23日以96年度偵字第
    24333 號為緩起訴處分確定，其期間為2 年，內容為受處分
    人必須繳交新臺幣（下同）30,000元予高雄市觀護志工協進
    會毒品減害專戶，緩起訴處分將於98年10月22日期滿。原處
    分機關即交通部公路總局高雄區監理所於98年3 月24日以受
    處分人違反道路交通管理處罰條例第35條第1 項第1 款、第
    24條第1 項第2 款、違反道路交通管理事件統一裁罰基準及
    處理細則第43條、第44條、67條及違反道路交通管理事件統
    一裁罰基準表之規定為由，裁處罰鍰49,500元、吊扣駕照24
    個月並施以道路交通安全講習，有內政部警察署國道公路警
    察局舉發違反道路交通管理事件通知單（公警局交字第
    Z00000000 號）、高雄地檢署96年度偵字第24333 號緩起訴
    處分書影本、臺灣土地銀行匯款申請書影本、臺灣高等法院
    被告前科記錄表、交通部公路總局高雄區○○○○○道路交
    通管理事件裁決書（高監自裁字第裁80-Z00000000號）各1
    份在卷可稽。
三、聲明異議意旨略以：其於96年8 月15日晚上8 時許，於國道
    10號酒駕車禍，酒測值達每公升0.65毫克。其因同一事件經
    高雄地檢署以96年度偵字第24333 號緩起訴確定，並已繳交
    30,000元予高雄市觀護志工協進會毒品減害專戶，其深感悔
    意，然因經濟拮据難以負擔罰鍰，請本院撤銷該處分等語。
四、經查：
（一）受處分人於98年3 月24日收受上開裁決書後，於同日向原
      處分機關聲明異議，有送達證書影本、聲明異議狀上交通
      部公路總局高雄區監理所高雄監理站收文章在卷可查，足
      認其聲明異議於接到裁決書之翌日起20日內提出，程序上
      應屬適法，合先敘明。
（二）受處分人於上開時、地酒醉駕車，業經高雄地檢署為緩起
      訴處分確定，處分內容指定受處分人應向高雄市觀護志工
      協進會毒品減害專戶支付30,000元，受處分人並於96年11
      月5 日繳納完畢，其緩起訴時間自96年10月23日至98年10
      月22日等情，為受處分人所不爭執，並有臺灣高雄地方法
      院檢察署檢察官緩起訴處分書、臺灣高等法院被告前案紀
      錄表各1 份、臺灣土地銀行匯款申請書1 紙在卷可按，上
      開事實，堪可認定。
（三）按於94年2 月5 日公布，並自95年2 月5 日施行之行政罰
      法第26條第1 項規定：「一行為同時觸犯刑事法律及違反
      行政法上義務規定者，依刑事法律處罰之。但其行為應處
      以其他種類行政罰或得沒入之物而未經法院宣告沒收者，
      亦得裁處之」；再按於94年12月28日修正公布，並自95年
      7 月1 日施行之道路交通管理處罰條例第35條第8 項規定
      ：「……前項（指有酒精濃度超過規定標準而駕駛車輛等
      情形）汽車駕駛人，經裁判確定處以罰金低於本條例第92
      條第3 項所訂最低罰鍰基準規定者，應依本條例裁決繳納
      不足最低罰鍰之部分。」參諸上開條文之規定，可認道路
      交通管理處罰條例第35條第8 項，為行政罰法第26條第1
      項之特別規定。再按被告所犯為死刑、無期徒刑或最輕本
      刑3 年以上有期徒刑以外之罪，檢察官參酌刑法第57條所
      列事項及公共利益之維護，認以緩起訴為適當者，得定1
      年以上3 年以下之緩起訴期間為緩起訴處分，刑事訴訟法
      第253 條之1 定有明文，又依同法第253 條之2 第1 項規
      定，檢察官為緩起訴處分者，得課被告予一定之負擔或指
      示，其中緩起訴之被告若依檢察官緩起訴處分命令，向公
      益團體繳納捐款，即係履行檢察官為緩起訴處分命令，該
      等金錢給付，並得為民事強制執行名義，受處分人因上開
      緩起訴處分而剝奪其財產權，主觀上前揭金錢給付義務亦
      具有強制性、懲罰性，雖不若易科罰金係以支付金錢作為
      自由刑之替代，惟經由緩起訴處分條件之履行使其免於遭
      檢察官發動起訴程序，仍具有替代刑罰之效果，實質上應
      屬於行政罰法第26條第1 項所稱之「刑事法律處罰」，而
      有行政罰法第26條第1 項「一事不二罰」規定之適用。則
      修正後道路交通管理處罰條例第35條第8 項所規定之罰金
      ，解釋上亦應包括依檢察官處分命令，而向公益團體繳納
      捐款在內。故受處分人既依檢察官之緩起訴處分命令，向
      公益團體繳納捐款，即係履行檢察官為緩起訴處分命令，
      與受刑事處罰無異。
（四）惟按受處分人於緩起訴期間內，若有刑事訴訟法第253條
      之3 第1 項規定之情形，檢察官尚得依職權撤銷原處分，
      繼續偵查或起訴，是於緩起訴之猶豫期間內，受處分人之
      刑事訴追程式仍未終局確定，必須受檢察官持續觀察，其
      緩起訴處分一旦經檢察官撤銷，並依法追訴，法院仍得依
      審理結果，為受處分人有罪科刑之裁判，另受處分人先前
      所繳納之緩起訴處分金，依刑事訴訟法第253 條之3 第2
      項規定，乃不得請求返還或賠償，是於緩起訴期間未確定
      期滿前，其「刑事法律處罰」尚未告確定，自無從依道路
      交通管理處罰條例第35條第8 項規定就其與「本條例第92
      條第3 項所訂最低罰鍰基準規定」相較，是依行政罰法第
      26條之立法意旨，在緩起訴處分尚未實質確定前（即緩起
      訴猶豫期間經過而未經撤銷），行政機關尚無得為行政裁
      罰之餘地。
（五）綜上所述，本件異議人既因同一酒後駕車事實同時觸犯刑
      事法律及違反行政法上義務，其緩起訴期間於98年10月22
      日方屆滿，異議人之刑事處罰之罰金尚未確定前，原處分
      機關尚無從依道路交通管理處罰條例第35條第8 項裁決其
      繳納不足最低罰鍰之數額，是原處分機關逕以異議人酒精
      濃度超過規定標準而對其裁處罰鍰49,500元部分，即有可
      議之處，應由本院予以撤銷，由原處分機關視緩起訴處分
      之終局執行結果，另為適法之處分。
（六）至於原處分關於吊扣駕駛執照、施以道安講習部分，則係
      預防將來再犯危險之管制罰，而有別於前揭針對已發生違
      規事實科處罰鍰之行政秩序罰，屬行政罰法第26條第1 項
      但書所稱之「其他種類行政罰」。原處分機關雖不得就該
      同一違規事實再處以「罰鍰」，然仍應科處罰鍰以外之行
      政罰（即吊扣證照）。是原處分機關依道路交通管理處罰
      條例第35條第1 項第1 款、24條第1 項第2 款規定，吊扣
      其駕駛執照24個月並施以道安講習部分，自無不合，惟受
      處分人亦未就此部分聲明異議，自不在本院審酌範圍，附
      此敘明。
五、  綜上所述，本件異議人既因同一酒後駕車事實同時觸犯刑
      事法律及違反行政法上義務，其緩起訴期間於98年10月22
      日方屆滿，異議人之刑事處罰之罰金尚未確定前，原處分
      機關尚無從依道路交通管理處罰條例第35條第8 項裁決其
      繳納不足最低罰鍰之數額，從而，異議意旨以在刑事案件
      中業已向國庫支付30,000元為由，認對於4,9500元罰鍰全
      數均不需再繳納，其理由固有未合，然原處分機關逕以異
      議人酒精濃度超過規定標準而對其裁處罰鍰49,500元部分
      ，既有可議之處，仍應由本院予以撤銷，由原處分機關視
      緩起訴處分之終局執行結果，另為適法之處分。
據上論斷，應依道路交通案件處理辦法第20條前段，裁定如主文
。
中    華    民    國    98     年    4    月    9    日
                  交通法庭    法  官  張琬如
以上正本證明與原本無異。
如不服本裁定，應於收受送達後5 日內向本院提出抗告狀。
中    華    民    國    98    年    4     月    9     日
                              書記官  劉甄庭


司法院資訊處製作；財團法人民間司法改革基金會備份。
